最高法院刑事判決　　　　　　九十四年度台上字第五五０二號
　　上　訴　人　甲○○
　　　　　　　　　　　　48巷.
上列上訴人因違反貪污治罪條例案件，不服台灣高等法院台南分
院中華民國九十四年七月二十日第二審判決（九十四年度上訴字
第一三四號，起訴案號：台灣台南地方法院檢察署九十二年度偵
字第二０二八號），提起上訴，本院判決如下：
    主  文
原判決撤銷，發回台灣高等法院台南分院。
    理  由
本件原判決撤銷第一審諭知上訴人無罪之判決，改判依牽連犯之
例論處上訴人依據法令從事公務之人員，對於主管事務，明知違
背法令，直接圖其他私人不法利益，因而獲得利益罪刑，固非無
見。
惟查：(一)、原判決認定上訴人擔任前台灣省菸酒公賣局隆田酒廠
總務室營繕技士，負責隆田酒廠土木工程之發包、監工等業務，
為依據法令從事公務之人員。明知周式南及成淑玉（周某妻妹）
並不具有營繕能力，且周式南係借用悅高營造有限公司（下稱悅
高公司）牌照，投標其所主辦之隆田酒廠「酒精水塔拆除工程」
（即原判決附表編號四十一號所示工程），竟基於圖利周式南及
成淑玉之犯意，於民國九十年一月三十一日上開工程開標，由不
具營繕能力及借用他人名義投標之周式南以經由成淑玉借自劉炳
松實際管理之悅高公司名義以新台幣（下同）四十七萬五千元得
標，嗣經完工後，扣除款項，使周式南及成淑玉取得四十三萬七
千三百七十元工程款後，以合理投標價二十二萬六千元計算，仍
使周式南、成淑玉獲得二十一萬一千三百七十元之非法利益等情
。理由欄並援引上訴人於法務部調查局台南縣調查站（下稱調查
站）供承「周式南原本不是從事工程行業，是成淑玉介紹伊認識
的，周式南名下並無任何營造或土木包工業牌照，據伊所知均係
向劉炳松所借的，而不管十萬元以下指定承作或十萬元以上公告
上網公開招標之工程，周式南都是以悅高營造得標承作，其他的
只是陪標用」等語（九十一年九月六日調查筆錄，見調查卷第二
頁背面），為認定上訴人知悉周式南、成淑玉名下實際並無任何
營造或土木包工業牌照，不具營繕能力，而係借用他人牌照投標
之證據。惟原判決理由欄乙、不另諭知無罪部分卻又論述：經勘
驗前開九十一年九月六日筆錄錄音帶結果，上訴人係在調查員指
責其「難道你不知道這兩家是他的，你還可以大言不慚說我不知
道」後，始回答「不是說我不知道，他們可以廠商怎樣標我沒辦
法去侷限他們。」，起訴書所引用上訴人於調查站供稱：周式南
名下並無任何營造或土木包工業牌照，伊所使用標取隆田酒廠工
程之牌照「悅高營造」，及陪標之……牌照，據我所知均係向劉
炳松所調借的……周式南都是以「悅高營造」得標承作，其他的
只是陪標用（即調查卷第二頁背面筆錄內容）等語，顯與錄音內
容相去甚遠。是依上訴人於調查站所為供述能否逕認其係自始知
悉周式南有借牌之事實，尚非無審酌之餘地。(二)、原判決復認上
開工程，周式南轉包予罡長土木包工業承作，施工期間，上訴人
明知罡長土木包工業之施工方式亦係以大型吊車甩錘撞擊等機械
手法拆除，竟未予制止，迨工程施工完畢近驗收時，因人檢舉悅
高公司亦採吊車錘擊方式施工，經隆田酒廠副廠長許世昌即要求
上訴人找廠商據實估驗請款，而上訴人明知罡長土木包工業施工
時，並未施作「鋼管工作鷹架及安全ＰＶＣ布圍網」項目（單價
十二萬六千九百元），竟未據以扣款，且明知其並未以電話向罡
長土木包工業詢問施工單價，竟於其職務上所掌之驗收紀錄表上
登載「經洽高雄前鎮區罡長土木包工業負責人邱槐暮先生（電話
00-0000000手機0000000000），營造商所使用之工具連工人一天
為五萬元，施工三天為十五萬元，但合約價款為十八萬五千八百
三十八元，顯然應扣營造商三萬五千八百三十八元，含稅則扣三
萬七千六百三十元。」等事項，足以生損害於前台灣省菸酒公賣
局，認上訴人此部分亦涉有刑法第二百十三條之公務員登載不實
罪，惟依卷附之驗收紀錄上所載，其上並有監驗人員、及主驗人
員、會計室已製傳票之章（調查卷第二八九頁），則上訴人所為
，是否已達行使之階段？原判決未詳審酌及此，遽認僅成立刑法
第二百十三條公務員登載不實之罪，亦有應於審判期日調查之證
據未予調查之違誤。以上或為上訴意旨所指摘，或為本院依職權
所得調查之事項，應認原判決有撤銷發回更審之原因。另原判決
不另為無罪諭知部分，基於審判不可分之原則，一併發回，併此
敘明。
據上論結，應依刑事訴訟法第三百九十七條、第四百零一條，判
決如主文。
中　　華　　民　　國　九十四　年　　十　　月    六　　日
                      最高法院刑事第八庭
                          審判長法官  呂　潮　澤
                                法官  吳　昆　仁
                                法官  孫　增　同
                                法官  趙　文　淵
                                法官  吳　　　燦
      本件正本證明與原本無異
                                      書  記  官
中　　華　　民　　國　九十四　年　　十　　月   十二　 日
                                                    Ｍ
